【裁判字號】    97,裁,2207
【裁判日期】    970410
【裁判案由】    土地增值稅
【裁判全文】
最  高  行  政  法  院  裁  定
                                     97年度裁字第02207號
上  訴  人  甲○○
被 上訴 人  乙○○○○○
代  表  人  丙○○
上列當事人間土地增值稅事件，上訴人對於中華民國96年12月26
日高雄高等行政法院96年度訴字第607號判決，提起上訴，本院
裁定如下：
    主  文
上訴駁回。
上訴審訴訟費用由上訴人負擔。
    理  由
一、按對於高等行政法院判決之上訴，非以其違背法令為理由，
    不得為之，行政訴訟法第242條定有明文。同法第243條第1
    項規定，判決不適用法規或適用不當者，為違背法令；而判
    決有第243條第2項所列各款情形之一者，其判決當然違背法
    令。又提起上訴，應以上訴狀表明上訴理由並應添具關於上
    訴理由之必要證據，復為同法第244條第1項第4款及第2項所
    明定。準此，當事人提起上訴，如以原審判決有行政訴訟法
    第243條第1項不適用法規或適用不當為理由時，其上訴狀應
    有具體之指摘，並揭示該法規之條項或其內容；如以原審判
    決有第243條第2項所列各款情形之當然違背法令為理由時，
    其上訴狀應揭示合於該款之事實。如上訴狀未依此項方法表
    明，即難認為已對原審判決之違背法令有具體之指摘，其上
    訴自難認為合法。
二、本件上訴人對於高雄高等行政法院判決上訴，略以：本件上
    訴人共有物分割前及分割後之前次移轉現值均為新臺幣（下
    同）5,807,370元，與平均地權條例第23條第1項意旨相符，
    然被上訴人將上訴人之前次移轉現值總和計算為12,400元，
    顯有違該規定之立法意旨，被上訴人未予說明，原判決亦未
    予深究。又本件財產權移轉過程中，上訴人之一切行為均係
    依法為之，被上訴人率以財政部民國93年8月11日台財稅字
    第09304539730號函為據，撤銷先前已確定之合法處分，另
    為本件補徵土地增值稅之處分，顯有違租稅法定主義、不溯
    及既往原則、法安定性主義及信賴保護原則，亦違反憲法對
    人民之保障，然原審就此未予深究，對上訴人顯非公平。另
    土地增值稅應向土地自然漲價利益者徵收，本件上訴人於分
    割取得共有物後，旋即出售，持有期間甚短，上訴人應僅須
    負擔此期間之土地增值稅，被上訴人逕將上訴人取得該筆土
    地前之土地增值稅，以再移轉時之所有權人即上訴人為補稅
    對象，亦與實質課稅原則及司法院釋字第180號解釋意旨不
    符云云。經核上訴人之上開理由，無非係對原判決已詳予論
    述不採之理由有所爭執，泛言被上訴人補徵本件土地增值稅
    之處分，違反平均地權條例第23條第1項規定立法意旨、租
    稅法定主義、不溯及既往原則、法安定性主義、信賴保護原
    則、實質課稅原則、司法院釋字第180號解釋意旨及憲法對
    人民之保障云云，而未具體表明原判決確有如何不適用法規
    或適用不當，或有如何合於行政訴訟法第243條第2項所列各
    款之情形，難認為已對原判決之違背法令有具體之指摘。依
    首揭規定及說明，其上訴自不合法，應予駁回。
三、依行政訴訟法第249條第1項前段、第104條、民事訴訟法第
    95條、第78條，裁定如主文。
中    華    民    國    97    年    4     月    10    日
                    最高行政法院第四庭
                        審判長法官  鍾  耀  光
                              法官  廖  宏  明
                              法官  姜  仁  脩
                              法官  王  德  麟
                              法官  黃  清  光
以  上  正  本  證  明  與  原  本  無  異
中    華    民    國    97    年    4     月    11    日
                              書記官  王  史  民


司法院資訊處製作；財團法人民間司法改革基金會備份。
